臺灣高雄地方法院民事裁定　　　　　 110年度雄簡字第1336號
原　　　告　中國信託商業銀行股份有限公司


法定代理人　利明献　
送達代收人　林志淵　
訴訟代理人　周侑增　

　　　　　　王三仁　
被　　　告　馮明智　


被　　　告　馮俊仁　

被　　　告　馮蘭媖　


上列當事人間請求代位請求分割遺產事件，本院裁定如下：
    主      文
本件移送臺灣高雄少年及家事法院。
    理      由
一、按訴訟之全部或一部，法院認為無管轄權者，依原告聲請或
    依職權以裁定移送於其管轄法院。民事訴訟法第28條第1 項
    定有明文。次按因繼承回復、遺產分割、特留分、遺贈、確
    認遺囑真偽或其他繼承關係所生請求事件，為家事事件法第
    3 條第3 項第6 款所稱丙類事件，依同法第2 條前段規定應
    由少年及事法院處理之。又所謂專屬管轄，係指法律規定某
    類事件專屬一定法院管轄之謂，凡法律規定某類事件僅得由
    一定法院管轄者，縱未以法文明定「專屬管轄」字樣，仍不
    失其專屬管轄之性質。家事事件法第2 條亦於立法理由揭示
    ：「為貫徹家事事件（包括家事訴訟事件、家事非訟事件及
    家事調解事件）專業處理之精神，爰於本條明定家事事件之
    事務管轄法院」之意旨明確，足見該條乃依事件性質而定管
    轄誰屬之事務管轄規定，具專屬及強制性質，亦即少年及家
    事法院對於家事事件之管轄，較諸普通法院，性質上為專屬
    管轄，且事關公益，不許捨棄責問權（參見吳明軒著民事訴
    訟法下冊，102 年7 月修訂10版第1391至1392頁）。家事事
    件法第70條第2 款則明定，因遺產分割所生請求事件，得由
    主要遺產所在地之法院管轄，如該主要遺產所在地設有少年
    及家事法院，應即專屬該少年及家事法院管，而不得逕由普
    通法院管轄，方無違前揭家事事件法所定管轄意旨（參見本
    院卷第40頁106 年11月8 日臺灣高等法院暨所屬法院106 年
    法律座談會民事類提案第30號研討結果二）。
二、原告起訴請求分割債務人即被告馮明德與其他被告共有繼承
    自訴外人馮麗如如附表所示之遺產（下稱系爭遺產），並按
    被告之應繼分比例分配，本院審酌原告即債權人所主張之代
    位權，係屬當事人適格要件，並非訴訟標的，其主張之訴訟
    標的仍應為其所代位之債務人與共同被告等共同繼承人間請
    求分割遺產之權利，核其係屬家事事件法第3 條第3 項第6
    款所規定之丙類事件之「遺產分割」事件之家事事件，且分
    割遺產訴訟係以搜尋被繼承人馮麗如之全體繼承人（民法第
    1148條第1 項）、定各該繼承人之應繼分比例（民法第1138
    條至1144條）及調查各該被繼承人之全部遺產狀況後，確定
    被繼承人之遺產應如何分配為主要爭點，核與分割共有物性
    質上為處分行為，普通法院受理裁判分割共有物訴訟，其審
    理重點係在尋求對物之共有人適當、公允之方法，依原物分
    配、變價分配，或以原物之一部分配予各共有人，他部分變
    賣以價金分配於各共有人，俾解消物之共有狀態，使其分歸
    各共有人單獨所有（民法第824 條第2 項），兩者顯然有別
    ，揆諸前引規定及說明，自屬家事事件法所稱丙類事件，應
    專屬系爭遺產所在高雄地區所設之臺灣高雄少年及家事法院
    管轄。
三、從而，本件訴訟專屬臺灣高雄少年及家事法院管轄，原告逕
    向無管轄權之本院提起訴訟，顯有違誤，依民事訴訟法第28
    條第1 項規定，本院應依職權將本件移送於該管轄法院。
四、依民事訴訟法第28條第1項，裁定如主文。
中    華    民    國  110     年    11     月    3    日
                  高雄簡易庭  法      官  謝宗翰
以上正本係照原本作成。
如對本裁定抗告須於裁定送達後10日內向本院提出抗告狀，並繳
納裁判費新台幣1,000元。
中    華    民    國   110    年    11    月    9     日
                              書  記  官  蔡靜雯
附表：
┌──┬───────────────────┐
│編號│               遺產內容               │
├──┼───────────────────┤
│ 1  │臺灣高雄地方法院105 年度司執字155236號│
│    │分配款計新臺幣426,149 元。            │
├──┼───────────────────┤
│ 2  │高雄市○○區○○段○○段0000○00號土地│
├──┼───────────────────┤
│ 3  │高雄市○○區○○段○○段0000○00號土地│
├──┼───────────────────┤
│ 4  │高雄市○○區○○段○○段0000○00號土地│
├──┼───────────────────┤
│ 5  │高雄市○○區○○段○○段0000○00號土地│
├──┼───────────────────┤
│ 6  │高雄市○○區○○段○○段0000○0 號土地│
└──┴───────────────────┘